【裁判字號】    98,訴,2329
【裁判日期】    990126
【裁判案由】    損害賠償
【裁判全文】
臺灣高雄地方法院民事判決              98年度訴字第2329號
原      告  甲○
訴訟代理人  陳平如律師
被      告  乙○○
當事人間損害賠償事件，本院於民國99年1 月12日言詞辯論終結
，判決如下：
  主  文
原告之訴之假執行聲請均駁回。
訴訟費用由原告負擔。
  事實及理由
一、原告主張：伊前於民國81年12月26日與居住高雄縣黃埔新村
    東三巷95號（下稱系爭眷舍）之訴外人郗明華簽立「眷舍轉
    讓同意書」受讓系爭眷舍，迨近年來國防部進行眷村改建，
    眷村眷舍住戶可申請改建後分配新住屋，並申請發放購屋補
    助金，而因伊先前受讓時未申請住戶改名，故系爭眷舍之登
    記住戶仍為郗明華，後郗明華已過世，故須以其妻即訴外人
    鄧從華之名義申領購屋補助款，經商得鄧從華家人之同意後
    ，伊乃於97年10月2 日與鄧從華之子郗國勝及被告簽立「協
    議及委託書」1 份，約定由伊委託被告代為向國防部爭取系
    爭眷舍之所有權益，伊同意事成之後將變更後原住戶之補償
    總額30% 給予被告作為工作費，被告再自該工作費中給付鄧
    從華家人700,000 元，並將鄧從華領取補助款專用之合作金
    庫銀行存摺交由被告保管。嗣系爭眷舍經核定獲發新台幣（
    下同）4,323,040 元之購屋補助金，國防部並於98年5 月26
    日核撥第1 次款項2,156,520 元至上開鄧從華之合作金庫銀
    行帳戶內，詎被告扣除其應得之30% 後，竟未將餘額859,60
    8 元交還予伊而逕予侵占入己，為此乃依民法第184 條第1
    項之規定，訴請判令被告給付859,608 元，及自起訴狀繕本
    送達之翌日起至清償日止，按年利率5%計算之利息，並陳明
    願供擔保請准宣告假執行。
二、被告則以：兩造與鄧從華之子郗林安於98年6 月22日已另行
    協議並簽立切結書，約定原告就系爭眷舍之購屋補助款可領
    取之金額計為2,380,000 元，於第1 次領款時伊已先行支付
    原告墊付之380,000 元，並於第2 次領款時給付餘款2,000,
    000 元予原告完畢，本件實無積欠原告任何金額，原告請求
    為無理由，爰聲明求為判決原告之訴駁回。
三、兩造爭執與不爭執之事項：
  (一)不爭執事項：
  1.原告於97年10月2 日與鄧從華之子郗國勝及被告簽立「協議
    及委託書」1 份，約定原告委託被告代為向國防部爭取系爭
    眷舍之所有權益，原告並同意事成之後將所得之補償總額30
    % 給予被告作為工作費。（見本院卷18頁準備程序筆錄）
  2.系爭眷舍所獲之購屋補助金4,323,040 元。（見本院卷18頁
    準備程序筆錄）
  3.鄧從華之合作金庫銀行帳戶存摺係交由被告持有保管。（見
    本院卷18頁準備程序筆錄）
  4.兩造於98年6 月22日簽立如被告所提「切結書」1 份，有該
    切結書及準備程序筆錄為證（見本院卷19、20頁）
  5.原告於第1 次領款時已取回代墊之380,000 元，並於第2 次
    領款時收受2,000,000 元。（見本院卷18頁準備程序筆錄）
  (二)爭執事項：
  1.原告與鄧從華及其家屬就系爭眷舍申領之購屋補助款，係約
    定為如何之分配？
  2.被告是否尚有積欠金額未給付原告？
  3.原告得否依侵權行為之規定請求被告返還？金額應為若干？
四、本院判斷如下：
  (一)按當事人主張有利於己之事實者，就其事實有舉證之責任。
    民事訴訟法第277 條前段定有明文。再按，民事訴訟如係由
    原告主張權利者，應先由原告負舉證之責，若原告先不能舉
    證，以證實自己主張之事實為真實，則被告就其抗辯事實即
    令不能舉證，或其所舉證據尚有疵累，亦應駁回原告之請求
    （最高法院17年上字第917 號判例意旨參照）。
  (二)觀諸原告所提出兩造於97年10月2 日簽定之協議及委託書，
    其內容第4 點記載：「本人甲○（甲方）委託乙○○代理本
    人向國防部爭取本人目前所居住眷舍（高雄縣鳳山市誠正里
    8 鄰黃埔新村東三巷95號）之所有權益。雙方約定，事成之
    後，本人同意將變更後為原住戶之所得補償總額30﹪給予受
    託人做為工作費」等語，被告並不否認上開委託書之真正，
    堪認上開委託書為真正，原告雖主張兩造當初係協議將補償
    總額之30% 給予被告作為工作費，且被告應再從該工作費中
    給付鄧從華家人700,000 元乙節，然此部分為被告所否認，
    依上開說明，就此部分，應由原告負責舉證，為原告迄今並
    未出任何證據證明當初協議時，被告有同意伊可獲取之工作
    費1,296,912 元（4,323,040 ×30﹪＝1,296,912 ）中，其
    中700,000 元部分，係歸鄧從華家人所有，是原告主張是否
    為真，尚有可疑。倘當時兩造確有此協議，為何原告不在委
    託書中載明被告可獲取之工作費係包括要給予原住戶即鄧從
    華家人之款項？從而，原告上開主張，要難採信。
  (三)再者，依被告提出之98年6 月22日切結書（見本院卷第20頁
    ），原告不否認上述切結書之真正，足認上述切結書為真正
    。依上開切結書記載：「茲甲○先生（甲方）住鳳山市黃埔
    新村東三巷95號，因眷村改建，甲方同意由原住戶鄧從華女
    士（乙方）（由兒子郗林安全權負責代理該眷舍改建事宜）
    ，辦理購置市場成屋，領取國防部購置市場成屋輔助款，新
    台幣肆佰參拾壹萬元正，甲○分得新台幣貳佰參拾捌萬元正
    （甲○業已先行墊付新台幣參拾捌萬元正，為支付代書費、
    契稅等及工作費），因領款取採2 次領取，於第1 次領取補
    助款時支付甲○先生新台幣參拾捌萬元正，甲○餘款新台幣
    貳佰萬元，雙方承諾於第2 次領取補助款時1 次給付甲○新
    台幣貳佰萬元正，雙方不得借故拒付與變更」等語。是依上
    開切結書之內容，兩造當時已明確約定，原告就系爭眷舍可
    獲取之補助款總共為238 萬元，且分2 次給付。衡情，倘兩
    造簽定上述委託書或切結書時，雙方確有同意原告可獲取70
    ﹪之補助款即3,026,128 元（4,323,040 ×70﹪＝3,026,12
    8 ），原告應會要求在被告及鄧從華家人在切結書中載明其
    可獲取款項之確切數目即3,026,128 元，或要求註記其可領
    取之金額為補助款之70﹪自明，然兩造簽定之上開切結書，
    並無上述內容之約定，甚明確計載原告可領取款項僅為2,38
    0,000 元等語，且無原告所主張上述2,380,000 元僅係第 2
    期核撥款項部分，不包括第1 期核撥款項等字句，是此，依
    上述切結書，足認原告就系爭眷舍可獲取之補助款確為2,38
    0,000 元，並非原告主張之3,026,128 元，既然原告就其已
    領取2,380,000 元補助款乙節，並不否認，則原告再向被告
    請求剩餘補助款859,608元，顯屬無據，應予駁回。
五、從而，原告依民法第184 條第1 項規定請求被告賠償侵占其
    購屋補助款859,608 元之損害，並無理由，其求為如其聲明
    所示之判決，自無理由，應予駁回。原告既受敗訴之判決，
    其假執行之聲請亦失所附麗，應併予駁回。
六、本件事證已明確，兩造其餘主張、抗辯及舉證，核與前開判
    斷無影響，不再贅述。
七、依民事訴訟法第78條判決如主文。
中    華    民    國    99    年    1     月    26    日
                  民事第一庭  法    官  張茹棻
上為正本係照原本作成。
如不服本判決，應於送達後20日內，向本院提出上訴狀並表明上
訴理由，如於本判決送達前提起上訴者，應於判決送達後10日內
補提上訴理由書（須附繕本）。
中    華    民    國    99    年    1     月    26    日
                              書 記 官  黃美秀


司法院資訊處製作；財團法人民間司法改革基金會備份。
